臺灣南投地方法院刑事判決　
110年度重訴字第10號
公  訴  人  臺灣南投地方檢察署檢察官 
被      告  陳泰瑋


選任辯護人  薛力榮律師（法扶律師）
上列被告因違反槍砲彈藥刀械管制條例案件，經檢察官提起公訴
（110年度偵字第5416號），本院判決如下：
    主    文
陳泰瑋犯非法製造可發射子彈具殺傷力之槍枝罪，處有期徒刑貳
年陸月，併科罰金新臺幣伍萬元，罰金如易服勞役，以新臺幣壹
仟元折算壹日。扣案如附表編號1、4所示之物均沒收。
    犯罪事實
一、陳泰瑋明知可發射子彈具有殺傷力之槍枝，係屬槍砲彈藥刀
    械管制條例所列管之違禁物，非經中央主管機關之許可，不
    得擅自製造及持有，竟於民國110年4月間，基於製造具有殺
    傷力槍枝之犯意，未經許可，在南投縣信義鄉某處，向真實
    姓名年籍不詳之原住民以新臺幣（下同）5,000元購買槍管1
    支，並自行製作木質槍托、槍機、通槍條，與上開槍管組裝
    成可發射子彈具有殺傷力之槍枝1支（槍枝管制編號：00000
    00000號，下稱本案槍枝）而持有之。嗣於110年10月4日晚
    間7時許，陳泰瑋持本案槍枝在南投縣○○鄉○○路000○00號前1
    00公尺欲打獵，為巡邏員警發現查獲，扣得如附表所示之物
    ，而悉上情。
二、案經南投縣政府警察局草屯分局報告臺灣南投地方檢察署檢
    察官偵查起訴。
     理   由
一、證據能力：
　　本案犯罪事實之非供述證據，並無證據證明係實施刑事訴訟
    程序之公務員違背法定程序所取得，均得作為證據。
二、認定犯罪事實所憑之證據及理由：　
 ㈠上揭犯罪事實業據被告於警詢、偵查、準備程序、審理時坦承
   不諱（見警卷第4至6頁、偵卷第21至23頁、本院卷第47至51
   頁）；並有職務報告、南投縣政府警察局扣押筆錄、南投縣
   政府警察局草屯分局扣押物品目錄表、扣押物品收據、草屯
   分局偵辦陳泰瑋槍砲案件照片3張、南投縣政府警察局槍枝性
   能檢測報告表、火藥式槍枝性能檢測項目說明、槍枝性能檢
   測承辦人員履歷資料、槍枝檢視照片10張、被告與扣案物品
   合影照片1張（見警卷第1、7至11、14至26頁）、南投縣政府
   警察局草屯分局扣押物品清單3紙（見偵卷第47、55、71頁）
   、扣押物品清單3份（見本院卷第13、17、21頁）等件附卷可
   稽，復有附表所示之物扣案可佐。
 ㈡又扣案如附表編號1至3所示之物，經送內政部警政署刑事警察
   局分別以檢視法、性能檢驗法鑑驗（鑑定結果詳如附表編號1
   至3「鑑定結果欄」所示），附表編號1所示之本案槍枝鑑定
   結果為：認係其他可發射金屬或子彈之槍枝，由金屬擊發機
   構、木質槍托及已貫通之金屬槍管組合而成，槍管經取出彈
   丸後暢通，擊發功能正常，可供擊發口徑0.27吋打釘槍用空
   包彈（作為發射動力），用以發射彈丸使用，認本案槍枝具
   殺傷力等情，有內政部警政署刑事警察局110年11月9日刑鑑
   字第1108019530號鑑定書（含照片9張、槍彈鑑定方法說明，
   見偵卷第37至42頁）附卷可查，足認本案槍枝屬槍砲彈藥刀
   械管制條例第4條第1項第1款所列管之槍枝。
 ㈢是被告前揭任意性自白確與事實相符，堪以採信。本案事證明
   確，被告犯行洵堪認定，應依法論罪科刑。
二、論罪科刑：
 ㈠按所謂製造，包括創製、改造、組合、混合、化合等行為在內
   ，已損壞之零件加以修理亦屬製造，改造行為亦屬製造行為
   之一種；又槍砲彈藥刀械管制條例第8條第1項製造可發射子
   彈具有殺傷力之槍枝罪之所謂「製造」，除初製者外，尚包
   括改造在內；凡將原不具有殺傷力之槍枝、子彈予以加工，
   致改變其原有性能、屬性，使成為具有殺傷力之槍枝、子彈
   ，已經該當（最高法院108年度台上字第1850號、86年度台上
   字第7558號、98年台上字第2857號判決意旨參照）。本案被
   告基於製造槍枝之犯意，自行製作木質槍托、槍機、通槍條
   ，並與購入槍管組裝成可發射子彈具有殺傷力之槍枝1支（見
   警卷第5頁、偵卷第22頁），依前開說明，其所為均屬製造行
   為無疑，核被告所為，係犯槍砲彈藥刀械管制條例第8條第1
   項非法製造可發射子彈具有殺傷力之槍枝罪。
 ㈡被告非法製造可發射子彈具有殺傷力之槍枝後，進而持有之低
   度行為，為其製造之高度行為所吸收，不另論罪。
 ㈢無刑法第62條、槍砲彈藥刀械管制條例第18條第1項關於自首
   減輕規定之說明：
　 按對於未發覺之罪自首而受裁判者，得減輕其刑，刑法第62
   條前段定有明文。所謂「發覺」，乃指偵查機關知悉或有相
   當之依據合理懷疑犯罪行為人及犯罪事實而言。是自首之成
   立，須行為人在偵查機關發覺其犯罪事實前，主動向偵查機
   關申告，並接受裁判為要件。又裁判上一罪之想像競合犯，
   其部分犯罪事實有無為偵查機關發覺，是否成立自首，無論
   從想像競合犯之本質、自首之立法意旨、法條編列之體系解
   釋，抑或實體法上自首及訴訟法上案件單一性中，關於「犯
   罪事實」之概念等各個面向以觀，均應就想像競合犯之各個
   罪名，分別觀察認定，方符合法規範之意旨，若重罪部分非
   屬自首，不得依自首規定減輕其刑。至於實質上一罪，如接
   續犯、繼續犯、加重結果犯、結合犯、吸收犯、常業犯或集
   合犯等，既非裁判上一罪，倘部分犯罪事實已先被發覺，即
   難認其主動供出其他部分事實，仍有自首減輕其刑規定之適
   用，自不待言（最高法院刑事大法庭108年度台上大字第3563
   號裁定、110年度台上字第5032號判決、109年度台上字第185
   0號判決意旨參照）。辯護人固為被告辯護請求依自首減刑等
   詞（見本院卷第65至67頁）。然查持有、製造槍枝之行為，
   屬吸收犯之實質上一罪，被告持本案槍枝在南投縣○○鄉○○路0
   00○00號前100公尺欲打獵時，為巡邏員警查獲，是被告非法
   持有本案槍枝之犯罪事實已先被發覺，依前開裁判意旨，即
   難認其供出其他部分即製造槍枝之事實，有自首減輕其刑規
   定之適用，是本案核無刑法第62條、槍砲彈藥刀械管制條例
   第18條第1項關於自首減輕規定之適用。
 ㈣無槍砲彈藥刀械管制條例第18條第4項規定之說明：
　 按犯槍砲彈藥刀械管制條例之罪，於偵查或審判中自白，並
   供述全部槍砲、彈藥、刀械之來源及去向，因而查獲或防止
   重大危害治安事件之發生者，減輕或免除其刑，該條例第18
   條第4項前段固有明文。然需因而查獲或防止重大危害治安事
   件之發生，始有獲邀減輕或免除其刑之可能。則供述自己持
   有之槍砲、彈藥取得之來源，必因而使偵查犯罪之檢、調人
   員，得以一併查獲相關涉案者；或因而防止他人利用該違禁
   物而發生重大危害治安之事件，始符減免其刑之要件（最高
   法院105年度台上字第324號判決意旨參照）。查，被告固於
   偵審當中自白，並稱其透過綽號「阿國」、真實姓名年籍不
   詳之原住民介紹，在南投縣信義鄉某處向真實姓名年籍不詳
   之原住民購得槍管1支（見警卷第4頁背面、偵卷第22頁），
   然員警因被告未提供「阿國」之真實姓名年籍資料，未能查
   獲查獲相關涉案者或因而防止重大危害治安事件之發生，有
   員警職務報告在卷（見本院卷第69頁），自不得依槍砲彈藥
   刀械管制條例第18條第4項規定減免其刑。
 ㈤依刑法第59條酌量減輕其刑之說明：
　 刑之量定，為求個案裁判之妥當性，法律固賦予法院裁量權
   ，但此項裁量權之行使，除應依刑法第57條規定，審酌行為
   人及其行為等一切情狀，為整體之評價，並應顧及比例原則
   與平等原則，使罪刑均衡，輕重得宜，以契合社會之法律感
   情。刑法第59條規定犯罪之情狀可憫恕者，得酌量減輕其刑
   ，其所謂「犯罪之情狀」，與同法第57條規定科刑時應審酌
   之一切情狀，並非有截然不同之領域，於裁判上酌減其刑時
   ，應就犯罪一切情狀（包括第57條所列舉之10款事項），予
   以全盤考量，審酌其犯罪有無可憫恕之事由（即有無特殊之
   原因與環境，在客觀上足以引起一般同情，以及宣告法定低
   度刑，是否猶嫌過重等等），以為判斷（最高法院95年度台
   上字第6157號判決、51年台上字第899號判例意旨參照）。被
   告所犯非法製造可發射子彈具有殺傷力之槍枝罪之法定刑為
   「無期徒刑或5年以上有期徒刑，併科1,000萬元以下罰金」
   ，而同為製造槍枝者，其之犯罪情節亦未盡同，危害社會程
   度自屬有異，法律科處此類犯罪，所設之法定最低本刑卻同
   為「5年以上有期徒刑」，實不可謂不重。於此情形，倘依其
   情狀處以2年6月以上有期徒刑，足以懲儆，並且可達防衛社
   會之目的，尚非不可依客觀之犯行與主觀之惡性二者加以考
   量其情狀是否有可憫恕之處，適用刑法第59條之規定酌量減
   輕其刑，期使個案裁判之量刑，斟酌至當，符合比例原則。
   衡以被告所犯製造具殺傷力之槍枝罪，僅為打獵所用，未以
   之從事不法行為，對於社會治安並未造成具體危害，兼衡被
   告為警查獲後，於警詢時即主動供承其製造槍枝之犯行，於
   偵查、審理時均坦承犯行，倘若科以法定最低刑度5年有期徒
   刑，猷嫌過重，客觀上足以引起一般人之同情，難認罪刑相
   當，犯罪情狀顯可憫恕，爰依刑法第59條規定就被告所犯製
   造具殺傷力之槍枝罪酌量減輕其刑。
 ㈥量刑：
　 爰以行為人之責任為基礎，審酌法律嚴禁不得非法製造槍枝
   ，並對非法製造槍枝者施以刑罰之嚴厲制裁，以達到維護社
   會秩序及人民生命財產之目的，被告為具有相當社會歷練、
   智識程度之成年人，明知製造槍枝此具有高度危險之物品，
   將嚴重危害社會治安，且為政府嚴予查禁之行為，仍恣意無
   視法令嚴厲禁令，未經許可，自行製作木質槍托、槍機、通
   槍條，並與購入槍管組裝成具有殺傷力之槍枝1支而犯本案，
   顯已嚴重危害社會治安，被告漠視法令而非法製造具殺傷力
   之本案槍枝，欠缺法紀觀念，所為實須非難；然念及被告於
   犯後坦承犯行之犯後態度，且所製造之槍枝尚無證據證明有
   作為其他不法使用，犯罪所生之損害尚未擴大；兼衡被告自
   述高中肄業之智識程度，做工、經濟狀況勉持，與母親同住
   ，須扶養母親（見本院卷第93頁）之家庭生活經濟狀況，及
   其非法製造槍枝之數量，對社會所生潛在危害程度、犯罪動
   機、目的、犯罪手段。暨本院審酌被告之品行，此有臺灣高
   等法院被告前案紀錄表1份附卷可查，以及酌以檢察官對被告
   刑度之意見等一切情狀，量處如主文所示之刑，並就罰金刑
   部分，諭知易服勞役之折算標準。
三、沒收
 ㈠扣案如附表編號1所示具殺傷力槍枝1支，係違禁物，不問屬於
   犯罪行為人與否，應依刑法第38條第1項規定宣告沒收。
 ㈡扣案如附表編號4所示之通槍條1支，為被告所有，被告自行製
   作木質槍托、槍機、通槍條，並購入槍管組裝成具有殺傷力
   之槍枝1支而犯本案，業據被告自陳在卷（見偵卷第22頁），
   核屬供被告製造本案槍枝犯行所用之物，應依刑法第38條第2
   項前段規定宣告沒收。 
 ㈢至其餘扣案如附表編號2、3所示之物，雖均為被告所有，業經
   被告自承在卷（見警卷第5頁），然為被告製造本案槍枝完成
   後，供其打獵之用（見警卷第5、6頁、偵卷第22、23頁），
   非供被告犯本案製造槍枝犯行所用之物，亦非違禁物，且無
   證據顯示與本案被告上開非法製造具殺傷力槍枝犯行具關聯
   性，爰不併予宣告沒收。
據上論斷，應依刑事訴訟法第299 條第1 項前段，判決如主文。
本案經檢察官陳俊宏提起公訴，檢察官廖秀晏到庭執行職務。 
中　　華　　民　　國　　111 　年　　6 　　月　　15　　日
 　　　　　　　　 刑事第一庭審判長法  官  陳宏瑋
                                  法  官  張國隆
                                  法  官  陳盈呈
以上正本與原本無異。
如不服本判決應於收受送達後20日內向本院提出上訴書狀，並應
敘述具體理由；其未敘述上訴理由者，應於上訴期間屆滿後20日
內向本院補提理由書（均須按他造當事人之人數附繕本）「切勿
逕送上級法院」。
                                  書記官  林儀芳
中　　華　　民　　國　　111 　年　　6 　　月　　15　　日
附錄本案論罪科刑法條：
槍砲彈藥刀械管制條例第8條
未經許可，製造、販賣或運輸制式或非制式鋼筆槍、瓦斯槍、麻
醉槍、獵槍、空氣槍或第4條第1項第1款所定其他可發射金屬或
子彈具有殺傷力之各式槍砲者，處無期徒刑或5年以上有期徒刑
，併科新臺幣1千萬元以下罰金。
未經許可，轉讓、出租或出借前項所列槍砲者，處5年以上有期
徒刑，併科新臺幣1千萬元以下罰金。
意圖供自己或他人犯罪之用，而犯前二項之罪者，處無期徒刑或
7年以上有期徒刑，併科新臺幣1千萬元以下罰金。
未經許可，持有、寄藏或意圖販賣而陳列第1項所列槍砲者，處3
年以上10年以下有期徒刑，併科新臺幣7百萬元以下罰金。
第1項至第3項之未遂犯罰之。
犯第1項、第2項或第4項有關空氣槍之罪，其情節輕微者，得減
輕其刑。

附表：

編號 名稱 數量 鑑定結果（鑑定方法：檢視法、性能檢驗法）  1 自製槍枝（槍枝管制編號：0000000000號，槍枝總長126公分）  1支 係其他可發射金屬或子彈之槍枝，由金屬擊發機構、木質槍托及已貫通之金屬槍管組合而成，槍管經取出彈丸後暢通，擊發功能正常，可供擊發口徑0.27吋打釘槍用空包彈（作為發射動力），用以發射彈丸使用，認具殺傷力  2 非制式彈殼（喜得丁工業底火） 11顆 認均係口徑0.27吋空包彈，均不具金屬彈頭，認不具殺傷力  3 鋼珠 30顆 認均係金屬彈丸  4 通槍條 1支 未送鑑定